【裁判字號】    92,婚,645
【裁判日期】    920725
【裁判案由】    離婚
【裁判全文】
臺灣臺中地方法院民事判決  九十二年度婚字第六四五號
    原      告  乙○○
    訴訟代理人  甲○○  律師
    被      告  丙○○
右當事人間請求離婚事件，本院判決如左：
    主    文
准原告與被告離婚。
訴訟費用由被告負擔。
    事    實
甲、原告方面：
  一、聲明：如主文所示。
  二、陳述：
  （一）兩造係夫妻，婚姻關係現存續中，子女均已成年，原本婚姻生活尚稱美滿，
        然數年前，被告即常至舞廳或卡拉ＯＫ唱歌，嗣原告有時在半夜接到數名不
        詳女子打電話表示欲找被告，而被告亦時而稱其在外有應酬而徹夜不歸，原
        告雖感覺被告可能有外遇，但苦無證據，故婉言相勸應早點回家，詎被告竟
        惡言相向，不思悔改，反而變本加厲，經常無故離家未回，原告乃於九十一
        年十月間將電話裝置錄音設備，於同年十一月間錄到被告與訴外人顏淑惠之
        對話內容，聽諸該錄音帶之片段內容：「顏淑惠：難道我讓你幹免錢的嗎？
        」、「被告：你每天賭博，我哪有那麼多錢可以給你賭」、「顏淑惠：那我
        要給你幹玩的嗎？十萬元是賣肉的錢」，由錄音帶內容得知，被告確有外遇
        ，嗣後無意間，原告又從被告之衣物中搜到被告與顏淑惠書立之承諾書，始
        知其二人除通姦竟還同居，被告每月並給予數萬元之生活費，原告至此已心
        灰意冷，精神亦遭受相當大之傷害，為此依民法第一千零五十二條第一項第
        二款之規定，訴請判決離婚。
  （二）原告為謀家庭圓滿和諧及雙方顏面，對被告百般退讓，忍氣吞聲，然原告之
        忍讓卻使被告得寸進尺，原告迭遭被告威嚇及辱罵，其不顧夫妻情份，致原
        告痛苦難捱，精神瀕臨崩潰，將兩造之婚姻關係糟踏殆盡，兩人婚姻之互愛
        、互敬、互信、互諒之基礎已然消失，再者，被告目前仍與顏淑惠往來，若
        被告未至顏淑惠住所同居，顏淑惠即至兩造之住所踹門、喊叫、辱罵、丟東
        西，致兩造不得安寧，兩造之感情瀕臨決裂，見面則冷漠相對，已無夫妻恩
        愛情感，婚姻已出現難以彌補之破綻而無回復之希望，再維持有名無實之婚
        姻關係，只是對彼此之身心徒增折磨，兩造之婚姻已達難以維持婚姻之狀態
        ，任何人倘處於同一境況，均不欲與被告維持婚姻之程度，爰併依民法第一
        千零五十二條第二項規定，請求判決兩造離婚。
  （三）原告之前僅係懷疑被告有通姦之行為，直至九十一年十一月間錄到被告與顏
        淑惠之對話內容，及無意間搜到被告與顏淑惠書立之承諾書，始知悉被告通
        姦之事實。
  三、證據：提出戶籍謄本一件、承諾書影本一件、錄音帶暨譯文各一份、台灣銀行
            及合作金庫銀行支票明細一份。
乙、被告方面：
  一、聲明：駁回原告之訴。
  二、陳述：
  （一）被告因逢場作戲而認識顏淑惠，並於九十一年四月間至十月間與顏淑惠發生
        性關係，每月大約二、三次，惟自九十一年十一月十三日後被告即與顏淑惠
        約定不再往來，而被告與顏淑惠往來期間，只要被告多日未回家時，原告即
        報警抓姦，故原告早於九十一年四月間即已知悉被告與顏淑惠之通姦行為。
  （二）因兩造相處不睦，且被告無法忍受原告之嘮叨，被告只得在顏淑惠之樓上租
        屋居住，並於九十二年四月以合作金庫銀行之支票向顏淑惠調現週轉。
    理    由
一、原告起訴主張：兩造係夫妻，婚姻關係現仍存續中，詎被告於九十一年間與訴外
    人顏淑惠陸續通姦，原告至同年十一月間始獲悉，而被告與顏淑惠迄今仍有往來
    ，兩造之感情瀕臨決裂，已無夫妻恩愛情感，兩造婚姻已難以維持。爰依民法第
    一千零五十二條第一項第二款及同條第二項規定，訴請判決准許兩造離婚。
二、被告固不否認伊與訴外人顏淑惠通姦之事實，惟以：原告早已知悉伊與顏淑惠通
    姦之事實，原告不得據此訴請離婚；且兩造感情不睦，婚姻生變，伊無法忍受原
    告之嘮叨，只得租屋於顏淑惠之樓上等語，資為抗辯。
三、查原告主張兩造係夫妻，婚姻關係現仍存續中，及被告於九十一年四月間至十月
    間陸續與顏淑惠發生通姦等事實，為被告所不否認，且有原告提出戶籍謄本、承
    諾書影本、錄音帶暨譯文各一份為證，是原告主張被告有與他人通姦之事實，應
    堪信為真實。
四、按夫妻之一方，與他人通姦者，為判決離婚之原因，民法第一千零五十二條第一
    項第二款定有明文。被告雖抗辯原告早已知悉伊與顏淑惠通姦乙事，自不得請求
    離婚云云。惟按夫與他人連續通姦者，妻之離婚請求權即陸續發生，民法第一千
    零五十三條所定六個月之期間，應自妻知悉夫與他人最後之通姦情事時起算，業
    經最高法院著有三十二年上字第五七二六號判例可資參照。被告既不否認其與顏
    淑惠連續通姦情事，縱原告曾多次報警抓姦未果，或由錄音帶內容知悉兩造有曖
    昧關係，然因欠缺確切之證據，原告應僅止於懷疑程度而已，且被告並未舉證證
    明原告知悉伊二人最後通姦情事之時間，上開六個月之除斥期間自無從起算。是
    以，原告主張其在九十一年十一月間錄到被告與顏淑惠之對話內容及從被告之衣
    物中搜到被告與顏淑惠書立之承諾書，始知悉被告有再與顏淑惠通姦之事實，至
    九十二年四月十七日提起本件離婚訴訟，並未逾六個月之除斥期間，洵屬有據。
    被告所辯原告不得行使離婚請求權，顯非可取。此外，並無證據證明原告對此部
    分之通姦有事前同意之情形，事後又未為宥恕，從而，原告依上開規定，請求判
    決離婚，即無不合，應予准許。又離婚之訴為形成之訴，訴訟標的依通說為形成
    權即離婚事由之存否，於同一當事人主張多項離婚原因時，如法院認其中一項為
    有理由，對於當事人之其他主張即無須審酌，此所謂訴之選擇合併。本件原主張
    離婚之原因雖有民法第一千零五十二條第一項第二款被告與人通姦及同條第二項
    其他重大事由，惟本院既已依民法第一千零五十二條第一項第二款規定准予兩造
    離婚，則對於原告之其他主張，自無審究之必要，附此敘明。
五、據上論結，本件原告之訴為有理由，並依民事訴訟法第七十八條，判決如主文。
中      華      民      國    九十二    年      七      月    二十五    日
                              臺灣臺中地方法院家事法庭
~B法      官  楊國精
右為正本係照原本作成。
如對本判決上訴，須於判決送達後二十日內，向本院提出上訴狀，同時表明上訴理由
（須附繕本）。
中      華      民      國    九十二    年      七      月    二十五    日
~B法院書記官


司法院資訊處製作；財團法人民間司法改革基金會備份。
